臺灣基隆地方法院刑事判決
  109年度交訴字第41號
公  訴  人  臺灣基隆地方檢察署檢察官
被      告  李榮昇


選任辯護人  林家慶律師
上列被告因公共危險案件，經檢察官提起公訴（109年度調偵字
第54號），本院判決如下：
    主  文
李榮昇犯肇事致人傷害逃逸罪，處有期徒刑參月，如易科罰金，
以新臺幣壹仟元折算壹日。
其餘被訴部分無罪。
    事  實
一、李榮昇於民國108年4月19日下午3時許，駕駛車牌號碼000-0
    000號自用小客車（下稱甲車）搭載其妻許月娥，沿新北市
    萬里區台二線往新北市金山區方向之內側車道行駛，行經台
    二線45.7公里處時，適李顏秀玉騎乘車牌號碼000-0000號普
    通重型機車（下稱乙車）沿台二線往同方向之外側車道行駛
    ，行經該處時，本應注意該路段係左彎，且其右側臨海風阻
    較大，應與其左方車輛即甲車保持一定之並行間隔，並隨時
    採取必要之安全措施，竟疏未注意及此，致乙車右側突受海
    風吹拂後，李顏秀玉未及採取必要之安全措施，遽行左偏駛
    入內側車道，致甲、乙兩車發生碰撞，並致乙車倒地，李顏
    秀玉因而受有左側脛腓骨開放性骨折之傷害（李榮昇所涉過
    失傷害部分，另經本院為無罪之諭知，詳後述）。李榮昇肇
    事後下車察看，明知業已致李顏秀玉受傷，詎其仍未為任何
    必要之救護措施或現場之處置，基於肇事逃逸之犯意，旋即
    駕駛甲車逃逸。嗣因員警據報前往現場處理，乃循線查悉上
    情。
二、案經李顏秀玉訴由新北市政府警察局金山分局報請臺灣基隆
    地方檢察署檢察官偵查起訴。
    理  由
甲、有罪部分：
壹、程序部分：
    本案據以認定被告李榮昇犯罪之供述證據，公訴人、被告及
    辯護人在本院審理時均未爭執其證據能力，復經本院審酌認
    該等證據之作成並無違法、不當或顯不可信之情況，而非供
    述證據亦非公務員違背法定程序所取得，依刑事訴訟法第15
    9條之5第2項、第158條之4規定反面解釋，均有證據能力，
    合先敘明。
貳、實體部分：
一、訊據被告矢口否認有何肇事逃逸犯行，辯稱：我有聽到輕微
    碰撞的聲音，聲音很小，但之後乙車倒地的聲音很大聲，我
    聽到後就趕快停到路邊，下車查看甲車之狀況，甲車鈑金沒
    有被撞到的痕跡，但我因疏忽而沒有查看輪胎與輪圈。當時
    我有走過去看李顏秀玉的樣子，我有走到李顏秀玉倒地處的
    路邊，當時已經有路人下車指揮交通，並叫救護車，因為我
    認為甲車沒有與乙車發生碰撞，誤判李顏秀玉是自摔，我就
    駕車離開了，但我在路中間有大喊「趕快叫救護車」云云。
    惟查：
  ㈠被告於上開時、地被告於上開時、地駕駛甲車搭載許月娥，
    與李顏秀玉所駕駛之乙車發生碰撞，致乙車倒地，李顏秀玉
    因而受有左側脛腓骨開放性骨折之傷害等情，被告於本院準
    備程序時均未予爭執（見本院卷第116頁至第117頁），核與
    證人即告訴人李顏秀玉於警詢、偵訊及本院審理時所證情節
    相符（見偵卷第22頁至第23頁、第103頁、第241頁，本院卷
    第321頁至第323頁），復有長庚醫療財團法人基隆長庚紀念
    醫院108年5月7日診斷證明書、新北市政府警察局金山分局
    交通分隊道路交通事故現場圖、新北市政府警察局金山分局
    道路交通事故調查報告表㈠、㈡、現場照片23張等件附卷可資
    佐證（見偵卷第31頁、第39頁、第43頁至第45頁、第49頁至
    第60頁上半部），是上開被告不爭之事實應堪認定。
  ㈡按刑法第185條之4規定之肇事逃逸罪（HIT AND RUN），於11
    0年5月28日修正公布，並於同年月30日施行。修正前係以「
    駕駛動力交通工具肇事，致人死傷而逃逸」為要件。本罪處
    罰之不法行為乃「逃逸」行為，其中「駕駛動力交通工具肇
    事致人死傷」並非處罰之行為，而屬行為情狀，規範肇事原
    因來自駕駛風險，並以死傷作為肇事結果之限制，由此建構
    行為人作為義務的原因事實，以禁止任意逸去。司法院對本
    規定為合憲審查，以釋字第777號解釋闡明「非因駕駛人之
    故意或過失所致事故之情形是否構成『肇事』，尚非一般受規
    範者所得理解或預見，於此範圍內，其文義有違法律明確性
    原則」、「一律以1年以上7年以下有期徒刑為其法定刑，致
    對犯罪情節輕微者無從為易科罰金之宣告，對此等情節輕微
    個案構成顯然過苛之處罰，於此範圍內，不符憲法罪刑相當
    原則，與憲法第23條比例原則有違」。立法院因而循旨修正
    該規定，於110年5月30日修正公布施行之規定：「駕駛動力
    交通工具發生交通事故，致人傷害而逃逸者，處6月以上5年
    以下有期徒刑；致人於死或重傷而逃逸者，處1年以上7年以
    下有期徒刑。犯前項之罪，駕駛人於發生交通事故致人死傷
    係無過失者，減輕或免除其刑」。首先，將原來駕駛動力交
    通工具「肇事」之文字修正為「發生交通事故過失（有過失
    ）」及「發生交通事故…係無過失」，以符合法律明確性；
    其次，為符合罪刑相當原則，區分行為情狀所發生交通事故
    之結果為「傷害」與「死亡或重傷」而異其刑罰效果，規定
    不同之法定刑（所生結果為何應以行為時點判斷），另就無
    過失而發生交通事故，明定減輕或免除其刑。以上，本次法
    律之修正，其中法律效果已經修改變更，至為明確；至本罪
    行為情狀之規定，依本院向來見解，認為行為人駕駛動力交
    通工具發生交通事故致死傷後逃逸，即已構成本罪，不論對
    於發生交通事故之原因有無過失，均非所屬，是則，關於本
    罪行為情狀，自「肇事」修改為「發生交通事故，致人傷害
    、死亡或重傷」以及「發生交通事故致人死傷係無過失」，
    實則僅係將刑法文義明確化，俾符合法律明確性原則，惟其
    內涵並無不同。另關於本罪處罰之不法行為，則仍保留「逃
    逸」之文字，上開司法院釋字第777號解釋理由書雖併予檢
    討建議「關於停留現場之作為義務部分，參酌所保護之法益
    ，訂定發生事故後之作為義務範圍」，然本次修法終未變更
    。次按所謂「逃逸」，依文義解釋，係指自肇事現場離開而
    逸走，使人無法在肇事現場經由目視掌握肇事者與事故關聯
    性的行為。惟肇事者終將離開現場，殆不可能始終留在現場
    ，究其犯罪之內涵，除了離開現場（作為）之外，實因其未
    履行因肇事者身分而產生之作為義務（不作為），是本罪結
    合學理上所稱之作為犯及不作為犯之雙重性質。職是，應進
    一步探究者，乃發生交通事故致人死傷者，於離開現場前究
    有何種之作為義務，此亦為上開解釋理由書曉諭釐清之面向
    ，雖未經修法，然其釋義乃司法不可迴避之任務。逃逸之文
    義解釋既有分歧，則立法沿革之主觀解釋與規範目的之客觀
    解釋，有其關鍵意義，審諸法規範目的，駕駛動力交通工具
    為維持現代社會生活所必需，交通事故已然為必要容忍的風
    險，則為保障事故發生後之交通公共安全、避免事端擴大，
    及為保護事故被害人之生命、身體安全，自須要求行為人留
    在現場，即時對現場為必要之處理、採取救護、救援被害人
    行動之義務，復鑑於有別於其他案件─交通事件證據消失迅
    速（通常交通事故現場跡證必須立刻清理）之特性，為釐清
    肇事責任之歸屬，確保交通事故參與者之民事求償權不致求
    償無門（惟基於不自證己罪原則，國家刑事追訴利益不在保
    障範圍），於此規範目的，亦可得出肇事者有在場，對在場
    被害人或執法人員不隱瞞身分之義務。此由歷次立法說明「
    為維護交通，增進行車安全，促使當事人於事故發生時，能
    對被害人即時救護，俾減少死傷，以保護他人權益並維護社
    會秩序」、「肇事逃逸者延誤受害者就醫存活的機會，錯失
    治療的寶貴時間」、「為使傷者於行為人駕駛動力交通工具
    發生交通事故之初能獲即時救護，該行為人應停留在現場，
    向傷者或警察等有關機關表明身分，並視現場情形通知警察
    機關處理、協助傷者就醫、對事故現場為必要之處置等，故
    縱使行為人駕駛動力交通工具發生交通事故致人死傷係無過
    失，其逃逸者，亦應為本條處罰範圍，以維護公共交通安全
    、釐清交通事故責任」，可知依立法沿革之主觀解釋亦得印
    證。核與遺棄罪迥然有別。是故，所謂「逃逸」係指離開事
    故現場而逸走之行為，駕駛人於發生交通事故致人死傷時，
    應有在場之義務，至於駕駛人對於事故發生有無過失、被害
    人是否處於無自救力狀態、所受傷勢輕重，則非所問。交通
    事故駕駛人依其在場義務，應留置現場等待或協助救護，並
    確認被害人已經獲得救護，或無隱瞞而讓被害人、執法人員
    或其他相關人員得以知悉其真實身分、或得被害人同意後始
    得離去。倘若不然，駕駛人不履行停留現場之義務而逕自離
    去（包含離去後折返卻未表明肇事者身分），自屬違反誡命
    規範而構成逃逸。以上，為本院向來所採之見解，於修法前
    後之適用，並無不同（最高法院110年度台上字第4675號判
    決意旨參照）。
　㈢被告於肇事後下車察看，明知業已致李顏秀玉受傷，仍未為
    任何必要之救護措施或現場之處置，亦未使李顏秀玉、其餘
    在場人或執法人員知悉其真實身分，且未於現場大喊「趕快
    叫救護車」等節，業據被告於本院審理時供承：我下車察看
    後，沒有跟李顏秀玉講到話，沒有走到李顏秀玉的身邊，我
    沒有跟其他路人講話，我沒有跟任何人講話；我沒有看到或
    聽到有人在打電話叫救護車，因為我一直走，距離很遠，我
    是猜當時在旁協助處理的路人會叫救護車；當時我知道有事
    情發生，知道李顏秀玉腳斷掉，但是我覺得不是我的錯；我
    回到車內後，開始開車沒多久，許月娥因為擔心後續的法律
    責任，向我詢及現場有無監視器之事，我知道這段路可能都
    沒有監視器，所以我就回答沒有，我開走的時候，就知道沒
    有監視器等語明確（見本院卷第331頁至第333頁、第357頁
    至第359頁）。李顏秀玉亦於本院審理時證稱：我不認識被
    告，雖然我認識今日到庭的許月娥，但許月娥事發後並沒有
    下車；被告的車開了很遠才停下來，被告有下車，我就跟被
    告說，我已經腳骨斷掉了，我對被告招手說「你要幫我叫救
    護車」，結果被告也沒有做，被告就只是看著我，後來是1
    個小姐幫我叫的，那位小姐也有幫我指揮交通；被告巡視他
    的車後，就轉頭回去，沒有走到我身邊，被告沒有理我就回
    車裡，然後就開車走了，被告都沒有跟我講話，被告也沒有
    說「要叫救護車」等語在卷（見本院卷第323頁至第325頁、
    第327頁、第329頁至第330頁）。許月娥另於本院審理時證
    稱：我有聽到「碰」1聲，想說是不是撞到，然後被告就將
    車停在路旁，下車察看，我沒有下去，因為我身體不適，後
    來被告說，他有看到有人在協助處理，我們就先回去；被告
    當時沒有走到乙車的旁邊；我當時一直叫被告回去，因為不
    是我們的事情等語（見本院卷第340頁至第341頁、第343頁
    、第346頁）。另本案經本院送中央警察大學鑑定，經其勘
    驗甲車行車紀錄器檔案後，於播放器時間00:02:37.25有碰
    撞短聲「扣」，於播放器時間00:02:38.01有碰撞長聲「扣〜
    」，於播放器時間00:02:38.02、00:02:38.05時，甲車車身
    均有往上跳動，於播放器時間00:02:42.18有男聲「伊港歪
    過ㄟ」，於播放器時間00:02:45.19有女聲「麥湊小伊」，於
    播放器時間00:02:48.00時甲車在西向路側邊線上慢速停下
    來，於播放器時間00:02:18.16有男聲「啊走啦、走啦、走
    啦」，於播放器時間00:02:21.08有女聲「伊給你講…黏咪給
    你…叫你賠…」，於播放器時間00:02:22.28時甲車開始往前
    行駛，於播放器時間00:02:32.20有女聲「你自己港下去，
    我叫你免湊伊」，於播放器時間00:02:39.07有男聲「伊講
    伊腳斷去」，於播放器時間00:02:43.23有女聲「輾咪哪給
    你調監視器，麥安怎」，於播放器時間00:02:45.26、00:02
    :48.10各有男聲「厂一丫（那裡)無監視器」，此有中央警
    察大學鑑定書附卷可證（見本院卷第281頁至第283頁）。綜
    上，足認被告明知甲、乙兩車發生碰撞，且已致李顏秀玉受
    傷，然因其知悉該路段並無監視器，慮及後續法律責任，未
    為任何必要之救護措施或現場之處置，遽行駕駛甲車逃逸。
    雖其就本件交通事故之發生並無過失（詳後述），惟揆諸上
    揭說明，被告仍應履行停留現場之義務，不得逕自離去，故
    其上揭行為該當刑法第185條之4所定肇事逃逸罪之構成要件
    甚明。
  ㈣綜上所述，被告所辯俱屬臨訟卸責之詞，不足採信。本件事
    證明確，被告犯行洵堪認定，應予依法論科。
二、論罪科刑：
  ㈠行為後法律有變更者，適用行為時之法律。但行為後之法律
    有利於行為人者，適用最有利於行為人之法律。刑法第2條
    第1項定有明文。經查，被告為本件犯行後，刑法第185條之
    4規定業於110年5月28日依司法院釋字第777號解釋意旨修正
    公布，並自同年月30日生效施行。修正前刑法第185條之4規
    定：「駕駛動力交通工具肇事，致人死傷而逃逸者，處1年
    以上7年以下有期徒刑。」修正後刑法第185條之4則規定：
    「駕駛動力交通工具發生交通事故，致人傷害而逃逸者，處
    6月以上5年以下有期徒刑；致人於死或重傷而逃逸者，處1
    年以上7年以下有期徒刑（第1項）。犯前項之罪，駕駛人於
    發生交通事故致人死傷係無過失者，減輕或免除其刑（第2
    項）。」修正後刑法第185條之4規定將原條文中之「肇事」
    規定修正為「發生交通事故」，以符合罪刑明確性之原則；
    另就該罪之法律效果部分，亦區分行為人對法益侵害程度及
    結果為（普通）傷害、重傷害或死亡之不同，而分別訂定不
    同刑度之處罰。其中駕駛動力交通工具發生交通事故，致人
    傷害而逃逸者，其刑度由原來之「1年以上7年以下有期徒刑
    」，改為「6月以上5年以下有期徒刑」；致人於死或重傷而
    逃逸者，則維持原規定「1年以上7年以下有期徒刑」之刑度
    ，以符憲法罪刑相當原則；另增訂第2項規定，就犯同條第1
    項之罪之駕駛人，於發生交通事故致人死傷係無過失者，規
    定減輕或免除其刑，以符合憲法比例原則之要求。本件被告
    行為時係犯修正前刑法第185條之4之駕駛動力交通工具肇事
    致人受傷而逃逸罪，但其行為後上述法律已修正施行，依刑
    法第2條第1項規定比較新舊法結果，以本件被告行為所該當
    之上開修正後刑法第185條之4第1項前段所規定之法定刑較
    低而有利於被告，故本件應依前述修正後之上開規定處斷。
  ㈡核被告所為，係犯刑法第185條之4第1項前段之肇事致人傷害
    逃逸罪。
  ㈢犯前項之罪，駕駛人於發生交通事故致人死傷係無過失者，
    減輕或免除其刑，刑法第185條之4第2項定有明文。因被告
    就本件交通事故之發生並無過失（詳後述），爰依上揭規定
    減輕其刑。
  ㈣爰審酌被告駕車與李顏秀玉發生交通事故後，未留在現場對
    李顏秀玉施予必要之救護及等候警員處理責任歸屬即行逃逸
    ，顯見其法治觀念薄弱，所為甚不足取，且其犯後始終否認
    犯行，並未與李顏秀玉達成和解，堪認犯後態度非佳，兼衡
    其素行、犯罪之動機、目的、手段、智識程度、生活狀況、
    犯罪所生之危害等一切情狀，量處如主文所示之刑，並諭知
    易科罰金之折算標準，以示懲儆。
乙、無罪部分：
壹、公訴意旨另以：被告於上開時、地駕駛甲車搭載許月娥，本
    應注意車前狀況及兩車並行之間隔，並隨時採取必要之安全
    措施，且依當時天候晴、日間自然光線、柏油路面乾燥、無
    缺陷、無障礙物、視距良好、甲車車寬約1.8公尺、所行駛
    之内側車道寬約3公尺等情況，無不能注意之情形，竟疏未
    注意，以時速約60、70公里之車速，逕行超越行駛在右前方
    、李顏秀玉所駕駛之乙車，致甲、乙兩車發生碰撞，並致乙
    車倒地，李顏秀玉因而受有左側脛腓骨開放性骨折之傷害。
    因認被告所為尚涉犯刑法第284條第1項前段之過失傷害罪嫌
    云云。
貳、犯罪事實應依證據認定之，無證據不得認定犯罪事實；又不
    能證明被告犯罪或其行為不罰者，應諭知無罪之判決，刑事
    訴訟法第154條第2項、第301條第1項分別定有明文。次按犯
    罪事實之認定，應憑真實之證據，倘證據是否真實尚欠明顯
    ，自難以擬制推測之方法，為其判斷之基礎；而所謂認定犯
    罪事實之證據，係指足以認定被告確有犯罪行為之積極證據
    而言，該項證據自須適合於被告犯罪事實之認定，始得採為
    斷罪資料；且認定犯罪事實所憑之證據，雖不以直接證據為
    限，間接證據亦包括在內，然而無論直接或間接證據，其為
    訴訟上之證明，須於通常一般之人均不致有所懷疑，而得確
    信其為真實之程度者，始得據為有罪之認定（最高法院53年
    台上字第656號、29年上字第3105號、76年台上字第4986號
    判例意旨參照）。再按刑事訴訟法第161條第1項規定：檢察
    官就被告犯罪事實，應負舉證責任，並指出證明之方法。因
    此，檢察官對於起訴之犯罪事實，應負提出證據及說服之實
    質舉證責任。倘其所提出之證據，不足為被告有罪之積極證
    明，或其闡明之證明方法，無從說服法官以形成被告有罪之
    心證，基於無罪推定之原則，自應為被告無罪判決之諭知（
    最高法院92年台上字第128號判例意旨參照）。末按告訴人
    之告訴，係以使被告受刑事訴追為目的，是其陳述是否與事
    實相符，仍應調查其他證據以資審認（最高法院52年台上字
    第1300號判例意旨參照）。
參、犯罪事實之認定，係據以確定具體的刑罰權之基礎，自須經
    嚴格之證明，故其所憑之證據不僅應具有證據能力，且須經
    合法之調查程序，否則即不得作為有罪認定之依據。倘法院
    審理之結果，認為不能證明被告犯罪，而為無罪之諭知，即
    無刑事訴訟法第154條第2項所謂「應依證據認定」之犯罪事
    實之存在。因此，同法第308條前段規定，無罪之判決書只
    須記載主文及理由。而其理由之論敘，僅須與卷存證據資料
    相符，且與經驗法則、論理法則無違即可，所使用之證據亦
    不以具有證據能力者為限，即使不具證據能力之傳聞證據，
    亦非不得資為彈劾證據使用。故無罪之判決書，就傳聞證據
    是否例外具有證據能力，本無須於理由內論敘說明（最高法
    院100年度台上字第2980號判決意旨參照）。準此，被告此
    部分犯行既經本院認定無罪（詳後述），即無庸再論述所援
    引相關證據之證據能力，合先敘明。
肆、公訴意旨認被告涉犯上開罪嫌，無非係以被告於警詢及偵訊
    時之供述、李顏秀玉於警詢及偵訊時之證述、長庚醫療財團
    法人基隆長庚紀念醫院108年5月7日診斷證明書、新北市政
    府警察局金山分局交通分隊道路交通事故現場圖、新北市政
    府警察局金山分局道路交通事故調查報告表㈠、㈡、現場照片
    23張、甲車車身量測照片10張、肇事路段量測影像截圖10張
    、甲車同型車款規格資料1份等為其主要論據。
伍、訊據被告堅決否認涉有上開犯行，辯稱：當初我在開車，是
    開內線車道，對方是騎機車騎在外線車道，我開車有看見他
    ，他在我右前方，我當時車速約60公里左右，對方也差不多
    ，可能比我慢一點，我才會超過對方，我都一直開內線，往
    前走沒有偏移，對方靠過來我的車子，大約有1秒鐘的時間
    ，就發生碰撞。他是瞬間過來，我無法應變，我不認為我有
    過失等語。經查：
一、被告於上開時、地被告於上開時、地駕駛甲車搭載許月娥，
    與李顏秀玉所駕駛之乙車發生碰撞，致乙車倒地，李顏秀玉
    因而受有左側脛腓骨開放性骨折之傷害等情，被告於本院準
    備程序時均未予爭執（見本院卷第116頁至第117頁），核與
    李顏秀玉於警詢、偵訊及本院審理時所證情節相符（見偵卷
    第22頁至第23頁、第103頁、第241頁，本院卷第321頁至第3
    23頁），復有長庚醫療財團法人基隆長庚紀念醫院108年5月
    7日診斷證明書、新北市政府警察局金山分局交通分隊道路
    交通事故現場圖、新北市政府警察局金山分局道路交通事故
    調查報告表㈠、㈡、現場照片23張等件附卷可資佐證（見偵卷
    第31頁、第39頁、第43頁至第45頁、第49頁至第60頁上半部
    ），是上開被告不爭之事實應堪認定。惟上開證據資料，尚
    不足以認定被告就本件車禍之發生存有過失之責任，先予敘
    明。
二、公訴意旨固依被告於偵訊時供稱：本件車禍事故之碰撞發生
    前，我有看到李顏秀玉的人車，因為速度都在6、70，大家
    都很快，我是在內側車道，他在外側車道，他在我的前面等
    語（見調偵卷第23頁），暨上開道路交通事故調查報告表㈠
    、甲車車身量測照片10張、肇事路段量測影像截圖10張及甲
    車同型車款規格資料1份等證據，認依當時天候晴、日間自
    然光線、柏油路面乾燥、無缺陷、無障礙物、視距良好、甲
    車車寬約1.8公尺、所行駛之内側車道寬約3公尺，被告無不
    能注意之情形，竟疏未注意車前狀況及兩車並行之間隔，以
    時速約60、70公里之車速，逕行超越行駛在右前方、李顏秀
    玉所駕駛之乙車，致甲、乙兩車發生碰撞，並致李顏秀玉受
    傷，而認被告就本件事故之發生應負過失責任云云。然：
　㈠按刑法上之過失者，係指行為人按其情節應注意，能注意而
    不注意，或行為人對於構成要件事實，雖預見其發生而確信
    其不發生者而言，刑法第14條定有明文，是刑法上過失行為
    之成立，應以行為人對該過失行為所生之構成要件結果、因
    果歷程有客觀之預見可能性及主觀預見可能性，且行為人基
    於此預見之可能性，而有違反客觀上之注意義務而致構成要
    件事實發生者，始足當之。另按汽車駕駛人可信賴其他參與
    交通之對方亦能遵守交通規則，同時為必要之注意，謹慎採
    取適當之行動，而對於不可預知之他方參與交通者之違規行
    為並無預防之義務（最高法院74年台上字第4219號判例意旨
    參照）。換言之，汽車駕駛人，因可信賴其他參與交通之對
    方亦能遵守交通規則，且衡諸日常生活經驗及一般合理駕駛
    人之注意能力，已為必要之注意，並已採取適當之措施，或
    縱未採取適當之措施，仍無法避免交通事故之發生時，該汽
    車駕駛人對於信賴對方亦能遵守交通規則乃竟違規之行為，
    自無預防之義務，難謂該汽車駕駛人即有能注意而不注意之
    過失，而令負過失之責任（最高法院90年度台上字第2400號
    判決意旨參照）。是交通安全規則訂立之本旨，乃繫於交通
    路權優先之概念，亦即關於他人違規行為所導致之危險，僅
    就可預見，且有充足時間可採取適當之措施以避免結果之發
    生時，方負其責任，對於他人突發不可知之違規行為並無防
    止之義務。若事出突然，行為人依當時情形，不能注意時，
    縱有結果發生，仍不得令負過失責任。
　㈡經本院勘驗甲車之行車紀錄器錄影檔案結果可知，事發前被
    告係駕駛甲車一路行駛在內側車道，行車紀錄器時間15時32
    分46秒時，其前方可見李顏秀玉騎乘乙車行駛在外側車道，
    內側車道與外側車道前方路面上均有黃色「70」之數字，右
    側路邊則有限速70之標誌，行車紀錄器時間15時33分02秒時
    ，右側路邊可見左彎之標誌。行車紀錄器15時33分03秒時，
    李顏秀玉騎乘乙車行駛在外側車道中間偏左位置，此時甲、
    乙兩車相距不到5公尺，行車紀錄器15時33分03秒至04秒時
    ，李顏秀玉騎乘乙車偏向內側車道，04秒時有碰撞聲等情，
    有本院勘驗筆錄1份在卷可稽（見本院卷第191頁至第193頁
    ）。又被告於偵訊時供稱：本件車禍事故之碰撞發生前，我
    有看到李顏秀玉的人車，因為速度都在6、70，大家都很快
    ，我是在內側車道，他在外側車道，他在我的前面等語（見
    調偵卷第23頁）。綜上可知，事發前被告始終行駛於內側車
    道，並未超速行駛，且無偏移情事，惟原行駛於外側車道之
    李顏秀玉，突於1秒內向左偏向內側車道，且斯時甲、乙兩
    車相距不到5公尺，此情實非被告所能預知、注意，且被告
    亦無充足時間可資採取適當之措施以避免碰撞結果之發生，
    揆諸上揭說明，難謂被告有能注意而不注意之過失，而令負
    過失責任。
　㈢又依上揭勘驗結果可知，事發路段之右側路邊可見左彎之標
    誌，且李顏秀玉行向右側係臨海乙節，亦有現場照片2紙可
    佐（見偵卷第49頁），李顏秀玉亦於本院審理時證稱：騎到
    那邊海邊風很大，路可能也比較彎，彎了之後就偏掉，我的
    機車跟被告的車相碰撞，被告的車拖我的機車走，之後我就
    摔下去跌倒，我就看我腳骨怎麼斷掉，那邊還插出來等語（
    見本院卷第321頁至第323頁）。是李顏秀玉明知該路段係左
    彎，且其右側臨海風阻較大，本應與其左方車輛即甲車保持
    一定之並行間隔，並隨時採取必要之安全措施，竟疏未注意
    及此，致乙車右側突受海風吹拂後，李顏秀玉未及採取必要
    之安全措施，遽行左偏駛入內側車道，致甲、乙兩車發生碰
    撞，此方為本件肇事原因，至為灼然。
　㈣另就本件車禍發生之經過暨肇責歸屬，經本院送中央警察大
    學鑑定結果，鑑定結論略以：……綜合以上鑑定結果，事故發
    生前乙機車騎士李顏秀玉騎乘MHN-2711號重型機車，以45~5
    0公里時速沿台2線濱海公路西向外線車道由車道外側往車道
    内側偏行，甲自小客車駕駛人李榮昇駕駛APS-0919號自用小
    客車搭載乘客許月娥，沿台2線濱海公路西向內線車道中央
    以70公里左右時速在乙機車左後方直行，在行車紀錄時間15
    :33:04-3rd/28甲自小客車前車頭行駛至里程45.78166K的内
    線車道中央，由左側超越前輪前緣行駛至里程45.78310K之
    内、外車道標線上的乙機車1.44公尺，乙機車車身突然向左
    傾斜約25度在0.25秒間連續與甲自小客車右前門中央至右後
    輪間的某兩部位發生碰觸後，車身向左傾倒，因甲自小客車
    由後往前碰觸作用力之作用，人、車往右前（右偏約10度）
    滑出刮行約2.0公尺後，乙機車把手再與由後駛至的甲自小
    客車右後輪鋼圈碰觸刮擦，乙機車與騎士被往内（往左偏回
    約25度）勾拉刮行約1.5公尺後脫離，乙機車與騎士以剩餘
    動量往前到地滑行至肇事終止位置，造成乙機車車體左側多
    處刮擦碰觸毀損與騎士李顏秀玉左腳脛骨骨折。其導致事故
    發生之原因與責任鑑定結果如下：一、甲自小客車駕駛人李
    榮昇駕駛APS-0919號自用小客車搭載乘客許月娥，以70公里
    左右時速沿台2線濱海公路西向内線車道中央行駛，由左側
    超越乙機車時兩車分別行駛於内、外車道，且有保持安全間
    隔，屬正常行駛行為無肇事因素……。二、乙機車騎士李顏秀
    玉騎乘MHN-2711號重型機車，以45~50公里時速沿台2線濱海
    公路西向外線車道行駛，其未依道路交通安全規則第94條第
    3項規定，「…注意道路左彎、右倒臨海風阻大…並隨時採取
    必要之安全措施…」，導致行向左偏行駛、車身左傾進入内
    線車道撞擊鄰車為肇事原因，此有上揭鑑定書附卷可稽（見
    本院卷第284頁至第285頁），亦同此認定。
　㈤綜上，基於信賴原則，被告既無法預見李顏秀玉所騎乘之乙
    車會遽行左偏駛入內側車道，就李顏秀玉上開違規騎乘機車
    之行為，實難令被告能預先有所防備而得以採取必要之安全
    措施，以預先避免本件交通事故之發生，且依李顏秀玉駛入
    內側車道之時間僅1秒、斯時兩車間之距離不到5公尺等客觀
    情狀，被告亦無足夠時間、距離做安全減速，以免兩車撞擊
    之動作，或採行其他適當之規避危險行為，自難認被告就本
    件車禍之發生有何過失可言。是本件被告與李顏秀玉之車輛
    雖發生碰撞，並造成李顏秀玉受有傷害，然上開車禍之發生
    ，係因李顏秀玉自身之疏失所造成，尚難苛責令被告負過失
    責任。
陸、綜上所述，本院審酌檢察官此部分所舉事證，並未達於通常
    一般之人均不致有所懷疑，而得確信此部分犯行為真實之程
    度，尚有合理之懷疑存在。揆諸前揭說明，依「罪證有疑，
    利於被告」原則，應為有利於被告之認定。被告上揭犯罪因
    屬不能證明，自應為無罪之諭知，以昭審慎。
據上論斷，應依刑事訴訟法第299條第1項前段、第301條第1項，
判決如主文。
本案經檢察官翁健剛提起公訴，檢察官林明志到庭執行職務。
中　　華　　民　　國　　110 　年　　10　　月　　15　　日
                  刑事第四庭審判長法  官  齊　潔
                                  法  官  李辛茹
                                  法  官  謝昀芳
以上正本證明與原本無異。
如不服本判決，應於收受判決後20日內向本院提出上訴書狀，並
應敘述具體理由。其未敘述上訴理由者，應於上訴期間屆滿後20
日內向本院補提理由書（均須按他造當事人之人數附繕本）。「
切勿逕送上級法院」。
中　　華　　民　　國　　110 　年　　10　　月　　15　　日
                                  書記官　王靜敏
附錄本案論罪科刑法條：
刑法第185條之4
駕駛動力交通工具發生交通事故，致人傷害而逃逸者，處6月以
上5年以下有期徒刑；致人於死或重傷而逃逸者，處1年以上7年
以下有期徒刑。
犯前項之罪，駕駛人於發生交通事故致人死傷係無過失者，減輕
或免除其刑。